臺灣高等法院高雄分院刑事裁定　　　　　　　　　　　九十三年度聲再字第六五號
　　再審聲請人　甲○○
　　即受判決人
右列聲請人因恐嚇取財案件，對於本院八十六年度上更（一）字第四０三號中華民國
八十七年四月十六日確定判決（臺灣高雄地方法院八十四年度訴字第一九一八號、臺
灣高雄地方法院檢察署八十四年度偵字第二０八三、八三二０號），聲請再審，本院
裁定如左：
      主  文
再審之聲請駁回。
      理  由
一、聲請意旨略稱：
１、原確定判決認聲請人有與鍾進榮、江嵐傑、吳東進共同以恐嚇使人將本人之物交
    付未遂，單憑告訴人王志明於警訊供稱：鍾進榮因與伊競標工程失利，而邀聲請
    人向王志明恐嚇，並沒有其他任何補強證據遽行判決。又事實只有一個，為何告
    訴人於警訊三次之指訴，互相歧異矛盾。且同案被告江嵐傑與告訴人王志明在歷
    次供詞亦互相矛盾。關於告訴人所提出之錄音帶，只就整件事情的後半段予以錄
    音，而前半段未及錄音，錄音帶中未出現恐嚇之語，究竟有無原判決事實欄所指
    述之犯罪事實，實有可疑，原確定判決只採告訴人片面指陳，逕認定聲請人共同
    與鍾進榮、江嵐傑、吳東進意圖為自己不法之所有以恐嚇使人將本人之物交付未
    遂，顯然有悖於一般經驗法則及論理法則，且缺乏任何積極證據足資證明聲請人
    「接續多次以行動電話向告訴人恐嚇稱：到底要不要解決，不然我要給你好看」
    等語，率依告訴人之指訴作為犯罪事實認定基礎，亦有違證據法則。告訴人確曾
    積欠鍾進榮之工程款未付，因告訴人於報警時不認識江嵐傑，致誤以為是恐嚇取
    財，告訴人於警局第一次指證鍾進榮時亦指認錯誤，將案外人「鍾振榮」誤指為
    鍾進榮，嗣經刑事組人員傳訊鍾進榮到案，告訴人再次確認是鍾進榮，始知是雙
    方因承包鳳西國中對面大樓地下室挖土工程所生財務糾紛，而非恐嚇取財，告訴
    人並於偵訊中向檢察官陳明。聲請人與鍾進榮係承包上開工程之合夥人，故本案
    實為工程糾紛。揆諸最高法院八十五年度抗字第三０八號判例意旨，顯然有發現
    確實新證據之再審之事由。
２、告訴人於警訊之指訴有錄音帶為證，但錄音帶的內容卻僅係逼問告訴人如何處理
    ，並無提到有加害或恐嚇告訴人之語言，業經鈞院先後二次當庭勘驗，且該錄音
    帶內容經送請法務部調查局作聲紋鑑定，以查明錄音帶中是否為聲請人去電恐嚇
    告訴人，經該局函覆：錄音帶內談話聲音失真，對話微弱，並有雜音干擾，足見
    告訴人之指訴顯非真實，扣案錄音帶二卷既難採為不利於聲請人，則所憑之證物
    、證言已證明係虛偽，有刑事訴訟法第四百二十條第一項第一款、第二款之再審
    事由。準此，原確定判決採告訴人片面之指陳，逕認聲請人共同恐嚇，顯然悖於
    論理法則。況告訴人及江嵐傑於警訊所供稱之涉案人乃案外人「鍾振榮」，並非
    聲請人，鍾進榮曾轉包告訴人工程為告訴人所供認，聲請人如何能在晚間十時一
    片漆黑之際拍照存證，而土方處理工程不外僅將挖掘之廢土運出，又能有何不善
    之處可資攻訐？原確定判決有諸多悖於經驗法則及論理法則之再審事由。
３、本案共同被告鍾進榮、江嵐傑、吳東進均經鈞院八十九年度上更（二）字第二一
    四號判決無罪在案，依刑事訴訟法四百零二條規定：「為被告之利益而撤銷原審
    判決時，如於共同被告有共同之撤銷之理由者，其利益並及於共同被告」，從而
    原確定判決有刑事訴訟法第三百八十一條：法律變更後得為上訴之理由，是以八
    十九年度上更（二）字第二一四號確定判決，足以動搖原確定判決，而具備刑事
    訴訟法第四百二十條第一項第六款之確實性、嶄新性之新證據，自得依此聲請再
    審。
二、按有罪之判決確定後，為受判決人之利益聲請再審，必其聲請之理由合於刑事訴
    訟法第四百二十條第一項各款所定情形之一，始准許之。又刑事訴訟法第四百二
    十條第一項第六款所謂發見確實之新證據，係指該證據於判決前已經存在，判決
    後始行發見者而言，若判決前已經提出或聲請調查之證據，即非此所謂之新證據
    。又此新證據必須從形式上觀察，毋庸經調查程序，顯然可認為足以動搖原確定
    判決而為受判決人有利判決者為限。
三、經查：原確定判決係依共同被告江嵐傑於警訊、檢察官初訊時供詞，核與告訴人
    於第一、二、三次警訊中指訴之情節相符，共同被告吳東進於警訊時就其曾受鍾
    進榮之囑，夥同聲請人、江嵐傑、綽號阿賢、綽號鱷魚等人至告訴人之工地拍照
    等情亦坦承不諱，參諸告訴人若非遭到恐嚇勒索，致心生畏懼，應無錄音存證，
    報警逮人之舉，又參酌若有工程糾葛，聲請人等在警局訊問時當即應提出說明或
    相關契約等情狀，因而認聲請人等所辯雙方是因索討工程款之糾紛云云，顯非真
    實可採，事後之委託書、和解書均係臨訟虛構、告訴人事後迴護聲請人等之說詞
    ，均不足以採酌，足認聲請人與同案被告鍾進榮等確有共同向告訴人恐嚇取財未
    遂之犯行。
四、本院認聲請人無再審理由之判斷：
１、聲請意旨指告訴人指訴並不明確，且告訴人於報警時因不認識江嵐傑，致誤以為
    是恐嚇取財，告訴人於警局第一次指證鍾進榮時亦指認錯誤，將案外人「鍾振榮
    」誤指為鍾進榮，嗣經刑事組人員傳訊鍾進榮到案，告訴人再次確認是鍾進榮，
    始知是雙方因承包鳳西國中對面大樓地下室挖土工程所生財務糾紛，而非恐嚇取
    財，另錄音帶內容亦不足以採酌云云。查原確定判決理由欄二、（四）（五）（
    七）已就聲請人上開所指摘之事項一一說明不足採酌之理由，聲請人只將上開證
    據，再做一番有利於己之解釋，顯然非發現確實之新證據，難認有再審之理由。
２、聲請人指告訴人所提出錄音帶二卷，業經法院先後二次當庭勘驗，且該錄音帶內
    容經送請法務部調查局作聲紋鑑定，以查明錄音帶中是否為聲請人去電恐嚇告訴
    人，經該局函覆：錄音帶內談話聲音失真，對話微弱，並有雜音干擾，足見告訴
    人之指訴顯非真實，扣案錄音帶二卷既難採為不利於聲請人，則所憑之告訴人證
    言已證明係虛偽，有刑事訴訟法第四百二十條第一項第一款、第二款之再審事由
    云云，經查告訴人所提出之錄音帶二卷，經本院上訴審法官三次勘驗：「前後共
    有二人去電告訴人處，經比對其等對話內容、口吻，顯係向告訴人恐嚇一百萬元
    無疑」，再經本院上更（二）字第二一四號將該錄音帶二卷，送請法務部調查局
    鑑定係何人之聲紋，鑑定結果：「錄音帶內談話聲音失真，對話微弱，並有雜音
    干擾，歎難鑑析」，顯然該局並無鑑定錄音帶內容係虛偽，而屬偽造、變造之物
    ，況原判決所憑之證物、證言已證明其偽造或虛偽者，依同法第四百二十條第二
    項規定「以經判決確定，或其刑事訴訟不能開始或續行非因證據不足者為限」，
    始得聲請再審，然告訴人之證言並未經判決認係偽證，該錄音帶證物亦未經證明
    係偽造、變造，是以聲請人指有同法第四百二十條第一項第一款、第二款原判決
    所憑證、物證言已證明係偽造或虛偽，有再審事由云云，並無所據。
３、聲請意旨指共同被告鍾進榮、江嵐傑、吳東進均經本院八十九年度上更（二）字
    第二一四號判決無罪在案，足以動搖原確定判決，而具備刑事訴訟法第四百二十
    條第一項第六款確實性、嶄新性之新證據，且依刑事訴訟法第四百零二條規定：
    「為被告之利益而撤銷原審判決時，如於共同被告有共同撤銷之理由者，其利益
    並及於共同被告」，又依同法第三百八十一條規定，刑罰變更者得為上訴之理由
    云云。但查，刑事訴訟法第四百零二條及第三百八十一條均係規範第三審即上訴
    最高法院未確定之案件，有其適用，已確定之案件欲聲請再審，則應依刑事訴訟
    法第五篇再審之規定，且再審篇之再審理由並無準用第四百零二條或三百八十一
    條之規定。又本院八十九年上更（二）字第二一四號撤銷一審判決改判其餘共犯
    無罪，與本案確定判決結果不同，只是二判決對證據證明力評價之不同，並非該
    無罪之判決有發現何新證據。且該上更（二）字第二一四號判決並非在原確定判
    決（上更一字第二０三號）前已經存在、事後始發現，難認係新證據，是以聲請
    人認同案被告鍾進榮等之八十九年度上更（二）字第二一四號判決係新證據，顯
    然有誤，並非再審理由。
五、綜上，本件聲請人所舉聲請再審之理由，核與上引法條所定無一相符，應認為無
    再審理由，爰依同法第四百三十四條第一項，裁定如主文。
中    華    民    國     九十三     年       六       月        三      日
                              臺灣高等法院高雄分院刑事第一庭
                                  審判長法官  王光照
                                        法官  洪慶鐘
                                        法官  曾玉英
右正本證明與原本無異。
如不服本裁定應於送達後五日內向本院提出抗告狀。
                                      書記官  黃麗蓉
中    華    民    國     九十三     年       六       月        七      日
                                                                        Ｑ
